臺北高等行政法院判決
　　　　　　　　　　　　　　　　　93年度訴字第03164號
　　　　　　　　　　　　　　　.
原　　　告　甲○○
訴訟代理人　乙○○
　　　　　　林孜俞律師
被　　　告　經濟部智慧財產局
代　表　人　蔡練生（局長）住同上
訴訟代理人　丙○○
上列當事人間因商標註冊事件，原告不服經濟部中華民國93年7
月22日經訴字第09306222200號訴願決定，提起行政訴訟，本院
判決如下：
　　主  文
訴願決定及原處分均撤銷。
訴訟費用由被告負擔。
　　事  實
一、事實概要：原告於民國（下同）91年8月14日以「回味天香
    鍋」商標，指定使用於當時商標法施行細則第49條所定商品
    及服務分類表第43類之餐廳、火鍋店、小吃店、咖啡廳、冷
    熱飲料店、飯店、速食店等服務，向被告申請註冊，經被告
    審查，認本件商標圖樣上之中文「回味天香鍋」（其中文「
    鍋」字聲明不專用），與據以核駁之註冊第91489號「天香
    」商標圖樣上之中文「天香」近似，且指定使用於同一或類
    似之服務，有致相關消費者產生混淆誤認之虞，應不准註冊
    ，以93年3月17日商標核駁第277161號審定書為核駁之處分
    。原告不服，提起訴願，遭決定駁回，遂提起行政訴訟。
二、兩造聲明：
    (一)原告聲明：
      如主文所示。
    (二)被告聲明（被告經合法通知，未於言詞辯論期日到場，據
      其以前陳述及書狀所載）：
      1.原告之訴駁回。
      2.訴訟費用由原告負擔。
三、兩造之主張：
　　(一)原告主張：
      1.按新施行之商標法第23條第1項第13款之規定：「相同
        或近似於他人同一或類似商品或服務之註冊商標或申請
        在先之商標，有致相關消費者混淆誤認之虞者，不得註
        冊」。相較於舊法，所修正之處為將舊法第36條與原37
        條第12款之規定併列修正於本款，因相同或近似於他人
        同一或類似商品之註冊商標或先申請之商標者，不准註
        冊。其立法目的係因其近似之結果有致相關消費者混淆
        誤認之虞，於舊法之規定常有將近似與否及混淆誤認之
        虞，於舊法之規定常有將進似與否及混淆誤認與否個別
        獨立判斷之情形，實則判斷兩商標是否構成近似，本應
        綜合審查所有相關條件因素，判斷有無致混淆誤認之虞
        ，為釐清此觀念，爰明訂兩商標有致相關消費者混淆誤
        認之虞，始不得註冊。故適用本條款之規定應調整以相
        關消費者之觀感為判斷之基準，綜合考量所有客觀因素
        以衡量有無混淆誤認之可能，合先敘明。
      2.原告認為被告及原訴願機關為核駁之審定及訴願駁回之
        決定，並無作通體之審查與考量，意即無通盤考量判斷
        混淆誤認之虞應參酌之八項因素，此應綜合判斷之因素
        分別為商標識別力之強弱、商標近似程度、商品或服務
        類似度、前權利人多角化經營之情形、系爭商標申請人
        是否惡意、實際混淆誤認情事、相關消費者對各商標熟
        悉程度、商品行銷管道或提供方式等，於詳參上述所列
        客觀因素後所做之審查決定始可謂公允而無可議之處。
      3.首先就商標而言，雖原告之「回味天香鍋」系爭商標中
        「天香」與被告據以核駁之註冊第91489號「天香」商
        標中，皆有「天香」兩個字，惟系爭商標名稱之緣由乃
        因其湯頭始自元太祖成吉思汗，因其希望士兵擁有強健
        體魄與充足之精力，故召集專精百草與烹調之人，經過
        多年之研究，終於研發出以60多種中藥材與天然植物所
        敖致出的湯頭，味甘性溫、保固元氣，使其士兵體魄健
        壯而終成就其大業，故歷經時代之變遷該珍貴湯頭秘方
        得以保存至今，原告於因緣際會下取得該秘方而將之導
        入台灣市場，並將之以純天然植物加上多種含辣植物熬
        煮製成，以使其具有獨特香味之鍋底稱為「天香鍋」，
        而特殊中藥材煉製，不加任何味精就有獨特甜味，常讓
        吃過的人回味再三的湯頭喚為「回味鍋」，將之兩種鍋
        底之名稱綜合即為系爭商標「回味天香鍋」之由來。此
        外原告在申請之初投以大量資金，廣為宣傳，而後因口
        味厚實且獨特創新致大受好評，復引起各大媒體如美食
        專門月刊HERE、時報週刊、蘋果日報、中國時報、聯合
        報導等媒體爭相採訪。並有許多名人、明星於品嘗過後
        也在店內簽名背書，並遠赴日本增設加盟店，其聲明遠
        播，連日本「世界日報」也跨海來台專訪。故經原告推
        廣與消費者之口碑，復加上中外媒體大肆宣傳，系爭商
        標早已廣為週知並在火鍋業界大出響亮的名號，因此以
        其識別性之強度與消費者對商標之熟悉度言之，要為系
        爭商標與據以核駁商標有近似以致相關消費者混淆誤認
        之虞，實無可能，亦難令人信服。
      4.綜前所述，系爭商標在使用的觀念上是以「天香漫布，
        回味無窮」的意境，取其「天香」及「回味」合併而成
        ，原告實無惡意模仿他人之商標以從事商業上不正競爭
        之意。故應將「天香」及「回味」綜合而觀之，認其整
        體之通念，非讀取「天香」二字而認與第9148號「天香
        」商標有近似之嫌。因此系爭商標實不致引起相關消費
        者之混淆誤認，應無首揭法條之適用，其理甚明。
      5.原告所申請第000000000號商標註冊案件，被告依註冊
        第91489號「天香」商標，據以核駁原告所申請之商標
        ，但依94年6月6日被告所發 (94)智商0870字第
        09480219190號處分書所述，第00000000號「天香」商
        標之註冊予以廢止。既本案被告原據以核駁原告所申請
        之據爭標的已消滅，則依法應予以本申請案適法之處分
        。
      6.綜上所述，原告之申請第000000000號商標，實無致相
        關消費者混淆誤認之可能，無首揭法條之適用，其理甚
        明。被告所為之核駁處分，洵有未洽，原訴願機關所為
        之維持原處分，亦有所失當。請撤銷原處分及訴願決定
        ，以維原告之權益。
　　(二)被告主張（被告經合法通知，未於言詞辯論期日到場，據
      其以前陳述及書狀所載）：
      1.按商標「相同或近似於他人同一或類似商品或服務之註
        冊商標或　申請在先之商標，有致相關消費者混淆誤認
        之虞者，不得註冊。」為商標法第23條第1項第13款所
        明定。又本條款相當於修正前商標法第77條準用同法第
        37條第12款。所謂有致消費者混淆誤認之虞，係指商標
        給予消費者的印象，可能導致消費者混淆而誤認商品／
        服務之來源，包括誤認來自不同來源的商品／服務以為
        來自同一來源，或者誤認二商標使用人之間存在關係企
        業、授權關係、加盟關係或其他類似關係。而判斷是否
        有混淆誤認之虞，被告公告之「混淆誤認之虞」審查基
        準，列有各項相關參考因素。其中商標近似及商品／服
        務類似二項　要素，依前揭法條規定為必須具備之要件
        。其他參酌要素則視個案中是否存在而為斟酌，合先敘
        明。
      2.就本案存在商標是否近似暨其近似程度因素之審酌：
        按商標近似係指二商標予人之整體印象有其相近之處，
        若其標示在相同或類似的商品／服務上時，以具有普通
        知識經驗之消費者，於購買時施以普通之注意，可能會
        有所混淆而誤認二商品／服務來自同一來源或　誤認不
        同來源之間有所關聯（審查基準5.2.1參照）。經核商
        標近似之判斷得就二商標外觀、觀念及讀音為觀察，本
        件原告雖聲明圖樣上之「鍋」不專用，惟其商標圖樣上
        之「回味天香鍋」，與據以核駁註冊第91489號「天香
        」商標之中文相較，皆有相同中文「天香」二字，二者
        觀念高度近似，以具有普通知識經驗之消費者，於消費
        時施以普通之注意，可能有致混淆而誤認二服務來自同
        一來源或雖不相同但有關聯之來源，應屬構成近似之商
        標。
      3.次就本案存在服務是否類似暨其類似程度因素之審酌：
        所謂類似服務，係指服務在滿足消費者需求及服務提供
        者或其他因素上，具有共同或相關聯之處，若標示相同
        或近似商標，依一般社會通念及市場交易情形，易致一
        般接受服務者誤認其來自相同或雖不相同但有關聯之來
        源，則此二種服務間即存在類似關係（審查基準5.3.1
        參照）。本件商標指定使用於餐廳、火鍋店、小吃店、
        咖啡廳、冷熱飲料店、飯店、速食店等服務，與據以核
        駁註冊第91489號商標指定使用於餐　廳服務，應屬相
        同服務。
      4.原告訴稱本件商標係取「天香漫佈、回味無窮」之意境
        ，以「天香」、「回味」組成，實無惡意模仿他人商標
        從事不正競爭一節，惟首揭商標法第23條第1項第13款
        規範對象為商標圖樣是否構成近似或相同，致造成消費
        者於消費時，產生主體之混淆，有礙交易秩序之維持，
        固以先註冊或先申請之商標為保護對象，原告之系爭商
        標保既與他人先申准註冊之商標構成近似，即有該法條
        之適用，殊不以渠是否出於惡意仿冒為要件，併予陳明
        。綜合判斷商標圖樣近似及服務類似程度等因素，本件
        商標與據以核駁商標圖樣高度近似且指定服務相同，以
        具有普通知識經驗之消費者，於消費時施以普通之注意
        ，可能有致混淆而誤認二服務來自同一來源或雖不相同
        但有關聯之來源，應足致相關消費者混淆誤認之虞，自
        有首揭法條規定之適用。是被告依法核駁其註冊之申請
        ，並無不合。
　　理  由
甲、程序方面
    本件被告經受合法通知，未於言詞辯論期日到場，核無行政
    訴訟法第218條準用民事訴訟法第386條各款所列情形，爰依
    原告之聲請由其一造辯論而為判決。
乙、實體方面
一、按商標註冊事件，於核駁審定撤銷處分確定前，據以核駁之
    商標如經廢止其註冊確定而失效，則核駁之審定即失依據，
    無可維持（前行政法院57年判字第95號判例參照）。
二、本件被告核駁原告「回味天香鍋」商標註冊之申請，及訴願
    決定予以維持，無非以系爭商標與已註冊之第91489號「天
    香」商標圖樣上之中文「天香」近似，為其依據，固非無見
    。惟查，該據以核駁之註冊商標，業經被告以94年6月6日
    (94)智商0870字第09480219190號處分書予以廢止，並於94
    年9月16日確定，此有該處分書及被告之商標權列印資料附
    卷可稽。依首揭說明，原處分據以核駁之商標已因廢止註冊
    而不存在，其核駁之審定即失依據而無可維持。是原告聲明
    求為撤銷訴願決定及原處分，為有理由，應予准許，由原處
    分機關另為適法之處分。
丙、據上論結，本件原告之訴為有理由，依行政訴訟法第98條第
    3項前段、第218條、民事訴訟法第385條第1項前段，判決如
    主文。
中　　華　　民　　國　　94　　年　  10　　月　 12  　 日
                    第四庭審判長法　官  徐  瑞  晃
           　　　  　　　　　　 法　官  蕭  惠  芳
           　　　　  　　　　　 法　官  李  得  灶
上為正本係照原本作成。
如不服本判決，應於送達後20日內向本院提出上訴狀並表明上訴
理由，如於本判決宣示後送達前提起上訴者，應於判決送達後20
日內補提上訴理由書（須按他造人數附繕本）。
中　　華　　民　　國　　94　　年　  10　　月　 18  　 日
            　　　　  　　　　　書記官  陳  清  容
